臺灣臺北地方法院刑事判決　　　　　　　 94年度訴字第872號
公　訴　人　臺灣臺北地方法院檢察署檢察官
被　　　告　己○○
上列被告因偽造文書等案件，經檢察官提起公訴（94年度調偵緝
字第28號），本院判決如下：
    主  文
己○○連續行使偽造私文書，足以生損害於他人，處有期徒刑陸
月，如易科罰金，以參佰元折算壹日。
    事  實
一、己○○於民國90年4 月15日，在臺北市○○區○○路2 段26
    1 巷22弄8 號2 樓居處發起互助會並自任會首，邀集壬○○○等共28人參加為會員；其中會員壬○○○、蔡長安、辛○○、乙○○○4 人各參加2 會，包含會首總計33會，每會新
    臺幣（下同）2 萬元、底標2 千元，採內標方式，每月15日
    開標，由己○○主持開標及收取會款等工作。詎己○○因缺
    錢花用，乃基於意圖為自己不法所有及行使偽造私文書之概
    括犯意，於90年5 月15日起至91年11月15日間之不詳年、月
    15日（扣除第9 會即90年12月該會由甲○○以3 千9 百元得
    標、第13或14會即91年4 月或5 月由楊戊○○以3 千2 百元
    得標、第21會即91年12月由丁○○○以3 千8 百元得標），
    先後4 次冒用壬○○○及由壬○○○代理之會員丙○○、李
    旭欽與癸○○名義，並偽造其等署押及填寫標金在標單上，
    進而提示予其他到場會員而行使之，以參與競標，並均得標
    ，足生損害於壬○○○、丙○○、李旭欽、癸○○，及其他
    斯時尚屬活會之會員；嗣得標後，己○○並即向該會之活會
    會員收取會款，致不知情之活會會員陷於錯誤，而交付會款
    。總計以此方式，共詐得約2 百餘萬元。嗣於92年1 月15日
    ，會員庚○○（即會單上「阿雪」）得標，惟己○○未能如
    期給付得標會款，始查知上情。
二、案經壬○○○、丙○○訴由臺灣臺北地方法院檢察署檢察官
    偵查起訴。
    理  由
一、訊據被告己○○固坦承於上所述期間內，在上址召集互助會
    ，並擔任會首；且曾以壬○○○、丙○○、李旭欽、癸○○
    名義參與投標而得標。惟辯稱：係與已亡之夫一同擔任本會
    會首，部分會員亦由其亡夫招募；又壬○○○、丙○○、李
    旭欽、癸○○4 人均同意其使用渠等名義投標云云。經查，
    證人壬○○○、丙○○即壬○○○之女、癸○○於本院審理
    時均具結證述未同意被告使用渠等名義投標（分別見94年10
    月19日、同年11月30日審判筆錄）等語明確；會員李旭欽部
    分，亦據證人壬○○○結證稱：「李旭欽是我兒子，他是活
    會，我是以他的名字跟會存錢，也沒有投標、借標」（同上
    94年10月19日筆錄）纂詳；而上揭證人設非信任被告或與之
    有私交，諒不至無端參與被告所召集之互助會，衡情當無設
    詞誣陷被告之理。至被告雖一再辯稱上述證人等曾同意出借
    渠等名義供其投標，然全未能提出任何證據以實其說，所為
    辯解，無非卸責之詞，尚無可採。再者，就被告之夫是否亦
    同為會首一節，經查，被告嗣於94年11月30日本院審理時固
    仍陳述：有與其先生一起招會，惟同時則自承：係以其名義
    為之，會款由其收取、每月開標亦由其主持等語；核已與其
    前所謂「與其夫一同擔任會首」之情有異，是否可採，自屬
    有疑。本院復審酌證人壬○○○、癸○○、丁○○○於本院
    審理時分別具結而一致陳述，本件互助會是被告召集，與被
    告之夫無關；證人壬○○○並結證稱：標會伊有時會去，有
    時不會去，每次標會都是被告主持等情，綜合觀之，認被告
    所辯其夫與其共同擔任會首云云，尚屬無稽。退步言之，縱
    其夫果亦為會首，亦無解本件被告冒用會員壬○○○等4 人
    名義，致其他活會會員陷於錯誤，而交付會款之罪責。被告
    犯行明確，洵堪認定，應依法論科。
二、按證人壬○○○於本院審理時，指陳本件投標乃由競標會員
    在紙條上寫金額後，將標單置放於被告劃定之圓圈範圍內，
    由被告隨機選取日曆上之數字為號碼抽取標單，再決定得標
    之會員及標金之方式行之；被告對此方式亦不否認，故本件
    投標時所寫之紙條，應屬刑法第二百二十條之準文書，應先
    敘明。是核被告所為，係犯刑法第二百十六條、第二百十條
    、第二百二十條第一項行使偽造私文書罪，及同法第三百三
    十九條第一項詐欺取財罪。其偽造私文書之低度行為應為行
    使之高度行為所吸收；偽造壬○○○、丙○○、李旭欽、癸○○之署押則係偽造私文書之部分行為，均不另論擬。又其
    於每次冒標後，向其他活會會員詐取會款，乃以一詐欺行為
    同時詐騙數活會會員，係以一行為觸犯數同種罪名，為想像
    競合犯，應從一重之詐欺取財罪論。被告先後4 次行使偽造
    私文書、詐欺取財之犯行，均分別時間緊接、方法相同，並
    各觸犯構成要件相同之罪名，顯係基於概括犯意為之，各依
    連續犯規定論以一罪，並加重其刑。至所犯上開二罪間，有
    方法結果之牽連關係，應從一重之連續行使偽造私文書罪論
    。末查，本件被告於審理時迭陳述不知其以會員壬○○○、
    丙○○、李旭欽、癸○○名義得標之時間及標金；而經本院
    依法傳訊所有告訴人及被告陳報之本件會員，包含壬○○○
    、丙○○、庚○○、楊黃妹、甲○○、戊○○、乙○○○、
    癸○○及丁○○○，詎其等復均稱未就各次得標之會員為記
    載；又就得標金額部分，證人丙○○、庚○○固分別提出其
    所為紀錄為憑，惟經本院細核其2 人所載金額，其中就90年
    6 月、10月、91年2 月之得標金額，丙○○分別載為4 千元
    、3 千5 百元、3 千元，與庚○○所載4 千2 百元、3 千9
    百元、3 千1 百元，互有出入，究以何者為實在，本院實無
    以遽為認定，從而，就本件被告詐得之金額，僅能以每會2
    萬元、扣除會首後會員共32人，共冒標4 次，而約略計算詐
    得之金額為2 百餘萬元，附此敘明。爰審酌被告之犯罪動機
    、手法、及其詐得款項之數額非少，犯後復未能與被害人即
    該會會員洽談和解等一切情狀，量處如主文所示之刑，並諭
    知易科罰金之折算標準。
三、被告偽造壬○○○、丙○○、李旭欽、癸○○署押之標單，
    未經扣案，且據被告於本院審理時陳明於開標完後即直接丟
    棄，本院復查無證據證明該標單仍屬存在，爰不予宣告沒收
    ，附此敘明。
據上論斷，應依刑事訴訟法第二百九十九條第一項前段、刑法五
十六條、第二百十六條、第二百十條、第二百二十條第一項、第
三百三十九條第一項、第五十五條、第四十一條第一項前段，罰
金罰鍰提高標準條例第一條前段、第二條，判決如主文。
本案經檢察官孟令士到庭執行職務。
中　　華　　民　　國　　94　　年　　12　　月　　14　　日
　　　　　　　　　        刑事第三庭
                              審判長法  官  林恆吉
                                    法　官　游士珺
　　　　　　　　　　　　　　　　    法　官　王幸華
上正本證明與原本無異。
如不服本判決，應於判決送達後10日內向本院提出上訴狀（應抄
附繕本）。告訴人或被害人如對於本判決不服者，應具備理由請
求檢察官上訴，其上訴期間之計算係以檢察官收受判決正本之日
期為準。
　　　　　　　　　　　　　　　　    書記官　陳泰寧
中　　華　　民　　國　　94　　年　　12　　月　　14　　日
附論罪科刑依據法條：
中華民國刑法第216條
(行使偽造變造或登載不實之文書罪)
行使第 210 條至第 215 條之文書者，依偽造、變造文書或登載
不實事項或使登載不實事項之規定處斷。
中華民國刑法第210條
(偽造變造私文書罪)
偽造、變造私文書，足以生損害於公眾或他人者，處 5 年以下有
期徒刑。
中華民國刑法第220條
在紙上或物品上之文字、符號、圖畫、照像，依習慣或特約，足
以為表示其用意之證明者，關於本章及本章以外各罪，以文書論
。
錄音、錄影或電磁紀錄，藉機器或電腦之處理所顯示之聲音、影
像或符號，足以為表示其用意之證明者，亦同。
稱電磁紀錄，指以電子、磁性或其他無法以人之知覺直接認識之
方式所製成之紀錄，而供電腦處理之用者。
中華民國刑法第339條
(普通詐欺罪)
意圖為自己或第三人不法之所有，以詐術使人將本人或第三人之
物交付者，處5年以下有期徒刑、拘役或科或併科1千元以下罰金
。
以前項方法得財產上不法之利益或使第三人得之者，亦同。
前二項之未遂犯罰之。
